最高法院刑事判決　　　　　　　　　　　　　　　八十六年度台上字第三八三三號
　　上訴人　台灣高等法院高雄分院檢察署檢察官
　　被　告　甲○○
右上訴人因被告偽造文書案件，不服台灣高等法院高雄分院中華民國八十五年五月三
十一日第二審更審判決 (八十五年度上更(一)字第四二號，起訴案號：台灣高雄地方法
院檢察署八十三年度偵字第七四三號) ，提起上訴，本院判決如左：
    主  文
原判決撤銷，發回台灣高等法院高雄分院。
    理  由
本件原判決引用起訴書之記載，係以第一審檢察官公訴意旨略以：被告甲○○係榮圳
機車行負責人，於民國八十年十月二十九日向林啟泰購得七十五年三月間發照之00
0－0000號舊機車後，竟意圖為自己不法之所有，於翌日下午六時許，在高雄市
小港區○○街公寓騎樓下竊取王永發所有之000－0000號機車，得手後即將王
永發之機車引擎號碼ＥＥ三－○九五二七號，變造為000－0000號 (諒係○九
○九三八號之誤) ，並改懸000－0000號車牌，旋於八十年十月三十日，在高
雄縣林園鄉○○路一三三巷三號住處，將該借屍還魂之機車售予不知情之陳江隆，且
辦理過戶手續，足生損害於王永發、陳江隆及製造機車之公司，因認被告涉有竊盜及
變造私文書罪嫌云云。但經審理結果，認為不能證明被告有竊盜及變造私文書犯行，
因而維持第一審諭知被告無罪之判決，駁回檢察官在第二審之上訴，固非無見。
惟查：(一)證據之證明力雖由法院自由判斷，然證據之本身存有瑕疵或對於待證事實不
足以供證明之資料，而事實審仍採為判決基礎，則其自由判斷之職權行使，自與採證
法則有違。原判決採信被告之辯解，謂榮圳機車行已盤讓給其友人林言信經營；林言
信亦為相同之供述，因認林啟泰係將舊機車售予受讓榮圳機車行之林言信，與被告無
關云云。惟林言信曾自八十年七月十日起至同年九月二十五日止犯竊盜罪，經判處有
期徒刑三年，應於刑之執行前，令入勞動場所強制工作三年確定，目前在泰源技能訓
練所執行，如於同一時段，再承認犯同一罪名之罪，因受連續犯裁判上一罪，既判力
之限制，不能再為追訴處罰，從而其證言是否可信，自應詳為推求。依被告之供述其
機車行之地址在「高雄縣林園鄉」 (見第一審第二五三二號卷第三十四頁、原審第三
○七八號卷第十八頁) ，而林言信於該時段係在「高雄市小港區○○○街七十九號經
營機車行，有原審法院八十一年度上易字第一二四三號刑事判決影本附於本院卷可稽
，林言信謂於該時段受讓被告之榮圳機車行，核與事實不符，原審法院仍採為判決基
礎，其自由判斷之職權行使，與採證法則有違。(二)林啟泰乃機車之經銷商，與被告熟
識 (見第一審第二五三二號卷第二十六頁、原審第三○七八號卷第十九頁) ；被告亦
承認與林啟泰相識 (見第一審第二五三二號卷第十八頁背面、原審更(一)卷第二十頁背
面) ，而林啟泰始終供稱舊機車賣給榮圳機車行，並提出定購單一紙為證 (見原審第
三○七八號卷第三十九頁) ，並於原審之前審當庭指認：「八十年十月二十九日榮圳
機車行的老闆是當庭的甲○○」 (見原審第三○七八號卷第十九頁) ，依上開卷內資
料，林啟泰之000－0000號舊機車似賣給被告，原判決認定賣給林言信，與卷
內訴訟資料不相適合，亦有證據上理由矛盾之違法。(三)審理事實之法院，對於案內一
切證據，除認為不必要者外，均應詳為調查，然後基於調查所得之心證以為判斷之基
礎，故證據雖已調查，而尚有其他必要部分並未調查，仍難遽為被告有利不利之認定
，如有應行調查之證據未經依法調查，率予判決，即屬刑事訴訟法第三百七十九條第
十款所稱之當然為違背法令。按被告甲○○與陳江隆係在武陵外役監執行時認識的朋
友，已據被告及陳江隆供明在卷。而陳江隆於八十一年二月二十六日被警方盤查時，
當時尚不知該機車為贓車，故警訊時已明確供稱該機車在高雄縣林園鄉向甲○○購買
，電話是 (00) 0000000及 (00) 0000000 (見警卷第一頁背面)
，嗣被查出係贓車後，雖改稱係向永信機車行之伍思勇 (按：係伍士永) 購買，惟於
第一審法院已坦承：「 (機車) 我向甲○○車行買，是他 (指甲○○) 說開車行經警
員查明，甲○○後 (來) 叫我說向伍士永那邊買來的。…… (其實) 是甲○○ (在)
林園他家交車，是他賣 (的) 」 (見第一審第六七一三號卷第七十一頁背面、七十二
頁) ，並提出書面說明略以：「在開庭時，我不便說明，因甲○○他本人也在開庭中
，所以我很無奈，也不便說話，因甲○○每次出庭時，都交代我要怎樣說，其實這輛
機車切實是向甲○○購買的」 (見同上卷第一○四頁) ，足徵陳江隆之所以改稱機車
向伍士永購買係受被告之請託。嗣伍士永經傳喚到庭否認其事，並辯稱八十年八月三
十一日至八十一年一月十一日伊因贓物案羈押在看守所 (見第一六三九二號偵查卷第
二十一頁背面) ，被告見伍士永不可能於八十年十月間犯案，始又請陳江隆改稱向「
阿賜」機車行之陳幸賜購買，陳幸賜到庭後雖曾附合其詞，謂伊向車販「信仔」 (即
林言信) 購得該車，惟陳幸賜嗣後在原審之前審亦已坦白：「本案發生後，約在二、
三個月前甲○○來找我到法院，說此輛機車是他介紹人來向我買的，我是沒有在賣贓
車， (其實) 我沒有賣此輛機車」 (見原審第三○七八號卷第十九頁背面、第二十頁
) ，可見找出陳幸賜亦係出自被告之請託，則何人向林啟泰購買舊車，再竊取新車，
偽造引擎號碼，於借屍還魂後，將機車賣給陳江隆，自應調查卷內一切證據，以資判
斷。乃原審法院對於上開證據未詳為調查，尚不足遽為被告有利不利之認定，即率予
判決，自有刑事訴訟法第三百七十九條第十款所稱之當然為違背法令。檢察官上訴意
旨執以指摘原判決不當，洵有理由，應認仍有撤銷發回更審之原因。又檢察官對於竊
盜罪部分，認與變造私文書罪 (諒係偽造私文書罪之誤) 有方法結果之牽連關係，依
牽連犯裁判上一罪提起公訴，基於審判不可分原則，併予發回，附此敘明。
據上論結，應依刑事訴訟法第三百九十七條、第四百零一條，判決如主文。
中      華      民      國    八十六    年      六      月    二十六    日
                              最高法院刑事第一庭
                                  審判長法官  黃  雅  卿
                                        法官  楊  文  翰
                                        法官  陳  正  庸
                                        法官  陳  世  雄
                                        法官  張  淳  淙
      右正本證明與原本無異
                                              書  記  官
中      華      民      國    八十六    年      七      月      二      日
